臺灣新北地方法院刑事裁定
　　　　　　                        111年度撤緩字第238號
聲  請  人  臺灣新北地方檢察署檢察官
受  刑  人  陳勇志





上列聲請人因受刑人詐欺案件，聲請撤銷緩刑之宣告（111年度
執聲字第1404號），本院裁定如下：
    主  文
聲請駁回。
    理  由
一、聲請意旨略以：受刑人陳勇志因犯詐欺案件，經本院以108
    年度訴字第190號判決判處有期徒刑1年1月、緩刑3年，於民
    國108年8月20日確定在案（下稱前案）。然其於緩刑期內即
    109年9月4日因故意犯妨害自由案件，經臺灣基隆地方法院
    於111年5月31日以111年度基簡字第471號判決判處得易科罰
    金之有期徒刑3月，並於同年6月29日確定（下稱後案），已
    足認原宣告之緩刑難收其預期效果，而有執行刑罰之必要；
    爰依刑事訴訟法第476條、刑法第75條之1第1項第2款規定，
    聲請撤銷緩刑宣告等語。
二、按緩刑之宣告應撤銷者，由受刑人所在地或其最後住所地之
    地方法院檢察官聲請該法院裁定之，刑事訴訟法第476條定
    有明文。次按受緩刑之宣告，於緩刑期內因故意犯他罪，而
    在緩刑期內受6月以下有期徒刑、拘役或罰金之宣告確定，
    足認原宣告之緩刑難收其預期效果，而有執行刑罰之必要者
    ，得撤銷其宣告；又撤銷之聲請，於判決確定後6月以內為
    之，刑法第75條之1第1項第2款、第2項及第75條第2項分別
    定有明文。復按，刑法於94年2月2日增訂第75條之1第1項第
    1款、第2款規定，考其立法意旨略以：關於緩刑之撤銷，現
    行法第75條第1項固已設有2款應撤銷之原因；至得撤銷緩刑
    之原因，則僅於保安處分章內第93條第3項與撤銷假釋合併
    加以規定，體例上不相連貫，實用上亦欠彈性，爰參酌德國
    及奧地利立法例增訂得撤銷緩刑之原因。其中現行關於緩刑
    前或緩刑期間故意犯他罪，而在緩刑期內受得易科罰金之有
    期徒刑之宣告者，列為應撤銷緩刑之事由，因認過於嚴苛，
    而排除第75條應撤銷緩刑之事由，移列至得撤銷緩刑事由，
    俾使法官依被告再犯情節，而裁量是否撤銷先前緩刑之宣告
    ，以資彈性適用。且本條採用裁量撤銷主義，賦予法院撤銷
    與否之權限，特於第1項規定實質要件為「足認原宣告之緩
    刑難收其預期效果，而有執行刑罰之必要」，供作審認之標
    準。亦即於上揭「得」撤銷緩刑之情形，法官應依職權本於
    合目的性之裁量，妥適審酌被告所犯前後數罪間，關於法益
    侵害之性質、再犯之原因、違反法規範之情節是否重大、被
    告主觀犯意所顯現之惡性及其反社會性等情，是否已使前案
    原為促使惡性輕微之被告或偶發犯、初犯改過自新而宣告之
    緩刑，已難收其預期之效果，而確有執行刑罰之必要，此與
    同法第75條第1項所定各款要件有一具備，即毋庸再行審酌
    其他情狀，應逕予撤銷緩刑之情形完全不同。故在緩刑前或
    緩刑期內因故意犯他罪，而在緩刑期內受得易科罰金之有期
    徒刑、拘役或罰金之宣告確定者，並非一律撤銷其緩刑宣告
    ，應由法院斟酌原宣告之緩刑是否難收預期效果，而有執行
    刑罰之必要，再決定是否予以撤銷緩刑之宣告，合先敘明。
三、經查，受刑人因犯詐欺案件，前經本院於108年7月18日以10
    8年度訴字第190號判決判處應執行有期徒刑1年1月，緩刑3
    年，緩刑期間付保護管束，並應接受法治教育課程5場，而
    於108年8月20日確定在案，然其於緩刑期內即109年9月4日
    因故意犯妨害自由案件，經臺灣基隆地方法院於緩刑期內之
    111年5月31日以111年度基簡字第471號判決判處有期徒刑3
    月，如易科罰金，以新臺幣1,000元折算1日，並於111年6月
    29日確定在案，此有各該判決書及臺灣高等法院被告前案紀
    錄表等件存卷可考，是受刑人確有於緩刑期內因故意犯他罪
    ，而在緩刑期內受得易科罰金之有期徒刑之宣告確定乙節，
    固堪認定。然刑法緩刑制度係為促進惡性輕微之被告或偶發
    犯、初犯利於改過自新而設，刑法第75條之1已明定法院裁
    量之義務，則受刑人是否已足認緩刑宣告收其預期效果，而
    有撤銷緩刑宣告、執行刑罰之必要，仍須衡酌被告所犯前後
    案件法益侵害之性質、再犯原因、違反法規範之情節是否重
    大、被告主觀犯意所顯現之惡性及反社會性等相關情況決定
    之。本院審酌受刑人於前案所犯詐欺案件，核與後案所犯妨
    害自由案件之犯罪型態、原因及動機、行為態樣、侵害法益
    、主觀犯罪惡性及社會危害程度迥然相異，而受刑人於前案
    犯後坦承犯行，態度良好，經本院認受刑人經該次起訴審判
    後，當能知所警惕而無再犯之虞，所宣告之刑以暫不執行為
    適當，爰依刑法第74條第1項第1款之規定宣告緩刑3年；而
    受刑人雖於緩刑期內故意犯後案，然後案為偶發之單一事件
    ，且受刑人於犯後坦承犯行，態度非惡，並經法院斟酌情節
    後宣告得易科罰金之有期徒刑3月，此有上開刑事判決書、
    臺灣高等法院被告前案紀錄表等件存卷可考，足認受刑人並
    非存有高度之法敵對意識而一再故意犯罪，是其經宣告有期
    徒刑之處罰，業已達儆懲效果，尚難徒憑受刑人於緩刑期內
    故意犯他罪，而在緩刑期內受得易科罰金之有期徒刑之宣告
    確定，即遽認其前案原為促使惡性輕微之受刑人或偶發犯改
    過自新而宣告之緩刑，有生何等難收預期效果而確有執行刑
    罰之必要。此外，復依卷內現存資料亦無其他足認受刑人前
    案緩刑宣告難收預期效果之積極事證可供審酌。從而，本院
    仍得期待受刑人藉由前案緩刑之宣告，促使其知所警惕，端
    正品行，尚無以刑罰制裁取代緩刑宣告之必要，是檢察官聲
    請撤銷受刑人前案緩刑之宣告，非有理由，應予駁回。
四、依刑事訴訟法第220條，裁定如主文。
中　　華　　民　　國　　111 　年　　7 　　月　　21　　日
                  刑事第五庭    法　官   賴昱志
上列正本證明與原本無異。
如不服本裁定，應於裁定送達後五日內敘明抗告理由，向本院提
出抗告狀。
　　　　　　　　　　　　　　　 書記官　  傅淑芳　　　　
中　　華　　民　　國　　111 　年　　7 　　月　　21　　日